【裁判字號】    98,簡上,310
【裁判日期】    980903
【裁判案由】    履行契約
【裁判全文】
臺灣臺北地方法院民事判決             98年度簡上字第310號
上  訴  人  丁○○○
            乙○○
            丙○○
            庚○○
                        樓
            甲○○
            己○○
            戊○○
被  上訴人  財資企業股份有限公司
法定代理人  壬○○
訴訟代理人  辛○○
上列當事人間請求履行契約事件，上訴人對於中華民國98年3月4
日本院臺北簡易庭97年度北簡字第34310 號第一審判決提起上訴
，本院於98年8月6日言詞辯論終結，判決如下：
    主      文
上訴駁回。
第二審訴訟費用由上訴人連帶負擔。
    事實及理由
一、上訴人丁○○○、丙○○、庚○○、乙○○、甲○○、己○○，經合法通知未於言詞辯論期日到場，核無民事訴訟法第
    386 條各款所列情事，爰依被上訴人之聲請，由其一造辯論
    而為判決。又上訴人丁○○○、丙○○、庚○○、乙○○、
    甲○○、己○○雖具名提起上訴，然未於言詞辯論期日到場
    ，亦未提出書狀作何聲明或陳述，惟上訴人戊○○與其餘上
    訴人為連帶債務人，且其上訴所提抗辯非基於個人事由，是
    其所為聲明及陳述之效力應及於其他上訴人，合先敘明。
二、被上訴人起訴主張：
    上訴人戊○○於民國83年11月18日邀同訴外人江國豊擔任連
    帶保證人，以分期付款方式向其購買1989年份TOYOTA廠牌車
    號ET-7188 號自用小客車（下稱系爭車輛），並簽訂附條件
    買賣契約書（下稱系爭契約），惟上訴人戊○○自第10期即
    未再付款，總計先前僅給付本金新臺幣（下同）494,400 元
    及遲延利息6,000元，仍積欠本金247,200元及遲延利息，依
    約已喪失期限利益。詎戊○○竟未經其同意擅自典當系爭車
    輛，致有第三人前來稱其係已合法購得系爭車輛且提出臺北
    市當鋪商業同業公會證明書，要求以160,000 元價格塗銷系
    爭車輛動產擔保抵押權設定，被上訴人慮及系爭車輛在第三
    人手中，取回著實不易，且上訴人戊○○又違約在先，迫於
    無奈故同意塗銷動產擔保抵押權設定而取得160,000 元，並
    就此部分先充抵遲延利息62,843元，再充抵本金97,157元，
    惟仍不足清償債務，尚積欠本金共150,043 元。而後戊○○
    又於87年12月2 日繳付10,000元，且全數充抵遲延利息，但
    仍積欠本金及利息共176,135 元。此債務依約應由戊○○及
    連帶保證人江國豊負履行契約清償責任，然江國豊已於91年
    3 月30日死亡，其繼承人即全體上訴人並未依法拋棄繼承或
    為限定繼承，依民法第1148條、第1153條之規定，自應由繼
    承人負連帶清償債務之責。爰依系爭契約及前開法律規定，
    請求被上訴人連帶給付176,135元及遲延利息。
三、上訴人抗辯：
    上訴人戊○○典當系爭車輛所得悉數繳納被上訴人，且於85
    年4月25日典當後之85年4月27日繳納分期貸款，並持續繳納
    典當日起4個月期之分期付款，入帳日為85年5月27日、85年
    7月8日，85年5月有另開同年12月到期之300,000元支票予被
    上訴人作為典當後清償之用，顯見上訴人戊○○已盡力繳納
    餘款，被上訴人於持有該張支票及立約時開立之商業本票及
    擁有動產擔保抵押權之絕對優勢情況下，何來迫於無奈遂同
    意塗銷動產抵押。被上訴人明知上訴人戊○○典當系爭車輛
    後復繳納123,600元，且系爭車輛當時價值約400,000元至60
    0,000 元左右，已足抵付清償款，然被上訴人卻逕自同意以
    160,000 元拋棄該車之動產抵押權，又未通知上訴人戊○○
    處理，故上訴人戊○○才決意不兌現85年12月到期之票據。
    且上訴人戊○○前另向被上訴人以分期付款方式購買FL-249
    9 號自用小客車，該車亦因無法清償價款而遭被上訴人拖吊
    法拍，被上訴人並遲至91年才通知系爭車輛尚有欠款，經協
    商後被上訴人同意將系爭車輛與FL-2499 號自用小客車一併
    處理，上訴人戊○○乃支付170,000元以取回FL-2499號自用
    小客車，詎該車輛已遭解體無法行駛，上訴人戊○○乃要求
    退回款項拒絕協商，卻遭被上訴人拒絕，而系爭車輛亦有相
    同情形，故上訴人戊○○雖曾同意以320,000 元買回系爭車
    輛，然因車輛已無法行駛，自得拒絕給付不足之款項。是被
    上訴人未盡善良管理人之責，其起訴請求給付欠款，實難令
    人信服。另被上訴人因拋棄動產抵押權已收受160,000 元，
    此部分應用以清償上訴人積欠之款項，且被上訴人曾以臺灣
    士林地方法院87年1月14日士院仁執康第433號、87年11月25
    日士院仁執莊第9457號執行命令對江國豐之薪水發扣押支付
    轉給命令，於此執行之範圍亦應生清償之效力。從而，上訴
    人已清償所有欠款，被上訴人竟提起本件訴訟，實屬無據，
    自應駁回云云。
四、原審為上訴人敗訴之判決，經上訴人提起上訴，於本院上訴
    聲明為：(一)原判決廢棄、(二)上開廢棄部分，駁回被上訴人在
    第一審之訴。被上訴人於本院答辯聲明則為：上訴駁回。
五、被上訴人主張之上開事實，業據其於原審提出附條件買賣契
    約書、臺北市當鋪商業同業公會證明書、債權計算書、戶籍
    謄本、臺灣士林地方法院家事法庭93年2 月12日士院儀少家
    科字第02548 號函、繼承系統表可稽，堪信屬實。上訴人雖
    辯稱其已清償欠款，被上訴人未經其同意以160,000 元出售
    系爭車輛並無必要，且價格過低，又因被上訴人未盡保管之
    責，其得以此為由拒絕清償欠款云云。然查：
  (一)依系爭契約第1條、第3條、第4條、第11條第1款、第6 款約
    定，系爭契約有效期間自83年11月18日起至85年12月5 日止
    ，上訴人戊○○應按期繳納分期價款，於未付清總價款之前
    ，被上訴人仍保有標的物之所有權，上訴人戊○○僅得先行
    占有領牌使用，不得擅自對標的物出借、讓與、出質、出賣
    、出租、提供擔保或其他處分，且應履行契約之各條款，並
    經被上訴人出具清償證明後，始取得標的物所有權。如有給
    付價款有任一期遲延，或第1 條之分期票據有任何一期不獲
    兌現時、違反本契約其他各條之約定時，被上訴人得不必發
    通知或履行法定手續，隨時取回標的物，或依動產擔保交易
    法第17條第2 項請求逕行強制執行，其所享有之物權及債權
    ，均得同時實施，而上訴人戊○○依約則喪失期限利益，其
    未清償之各期債務均視為全部到期。而查，上訴人戊○○於
    84年12月5日起即未如期繳納各分期款項，遲至85年5月27日
    、85年7月8日始分別繳納61,800元，此有前開債權計算書在
    卷可參，且上訴人亦不否認確有典當系爭車輛之事實，則依
    系爭契約約定，上訴人業已喪失期限利益，未清償之各期債
    務均已視為全部到期。
  (二)至於上訴人固辯稱原告明知85年5月、7月被告戊○○仍有清
    償債務，並交付85年12月到期之支票為擔保，實無拋棄動產
    抵押擔保之理云云，惟被上訴人於85年9月3日接獲臺北市當
    舖商業同業公會證明書記載系爭車輛已屆滿流當期，有臺北
    市當舖商業同業公會證明書可證，則斯時被上訴人能否取得
    擔保品之占有，或上訴人戊○○交付之到期日85年12月之支
    票是否屆期兌現均無從得知，故被上訴人於比較利益得失後
    認處分擔保物較為有利，亦難認係故意損害上訴人之權利，
    或與常情有違。而上訴人抗辯被上訴人出售系爭車輛價值過
    低云云，並未舉證以實其說，且為被上訴人所否認，自無從
    採信。又上訴人指稱系爭車輛應與FL-2499 號車輛等同處理
    云云，亦為被上訴人所否認，且其所指之處理方式，實與被
    上訴人於本件請求履行契約清償債務之事實無涉，況上訴人
    亦自陳其無意再清償各分期款項以取回系爭車輛，則其以此
    為由拒絕清償債務，顯非有據。此外，上訴人抗辯被上訴人
    已因執行案件受償云云，業為被上訴人所否認，且被上訴人
    固曾以本票裁定為執行名義聲請對江國豊執行扣薪命令，惟
    並未執行取得任何金額，此業經本院依職權調取臺灣士林地
    方法院87年度執字第433 號、9457號執行卷宗核閱屬實，是
    上訴人以此所為抗辯，亦非有據。從而，上訴人所為抗辯，
    均屬無據，難以採信。
  (三)據上，本件上訴人戊○○違反系爭契約約定，依系爭契約第
    11條約定，被上訴人即得請求一次給付全部未清償之各期債
    務。而江國豊為系爭契約之連帶保證人，依民法第739 條、
    第740條、第273條第1 項等規定，自應就上開債務負連帶給
    付之責，惟江國豊已於91年3 月30日死亡，上訴人為其繼承
    人，且未拋棄繼承或依法為限定繼承，又未舉證有民法繼承
    編施行法第1之3條第2 項所規定，由其繼續履行繼承開始以
    前已發生代負履行責任之保證契約債務有任何顯失公平之情
    形，則依民法第1148條、第1153條之規定，即應由全體繼承
    人即全部上訴人負連帶責任。是上訴人戊○○既仍積欠176,
    135元，及其中150,043元自87年12月3 日起至清償日止，按
    週年利率20% 計算之利息，上訴人自得依系爭契約及前揭法
    律規定，請求上訴人負連帶給付之責。
六、綜上所述，被上訴人依系爭契約及連帶保證、繼承之法律關
    係，請求上訴人連帶給付176,135元，及其中150,043元自87
    年12月3日起至清償日止，按週年利率20%計算之利息，為有
    理由，應予准許。又就民事訴訟法第427 條訴訟適用簡易程
    序所為被告敗訴之判決，依同法第389條第1項第3 款規定，
    應職權宣告假執行。是則原審判命上訴人如數給付，並依職
    權宣告假執行，於法並無違誤。上訴意旨指摘原判決不當，
    求予廢棄改判，為無理由，應予駁回其上訴。
七、本件事證已臻明確，兩造其餘攻擊防禦方法及未經本院援用
    之證據，核與判決之結果不生影響，爰不予逐一論駁，併此
    敘明。
八、據上論結，本件上訴為無理由，依民事訴訟法第436條之1第
    3項、第449條第1項、第85條第2項，判決如主文。
中    華    民    國    98    年     9     月    3    日
                 民事第四庭    審判長法  官  周祖民
                                     法  官  賴武志
                                     法  官  余明賢
以上正本係照原本作成
本件不得上訴
中    華    民    國    98    年    9     月     3    日
                                     書記官  楊勝欽


司法院資訊處製作；財團法人民間司法改革基金會備份。
